---
title: "Random Forest en R — Clase Completa"
format: 
  html:
    toc: true
    toc-location: right
    toc-depth: 3
---

# 🌲 Random Forest en R

## 1️⃣ ¿Qué es Random Forest?

Random Forest es un algoritmo de **Machine Learning supervisado** basado en:

- 🌳 Muchos árboles de decisión
- 🎲 Muestreo aleatorio (bootstrap)
- 🎯 Votación mayoritaria (clasificación)
- 📊 Promedio (regresión)

Pertenece a los métodos **Ensemble**, es decir, combina múltiples modelos débiles para crear uno fuerte.

### ¿Por qué funciona tan bien?

Porque:

- Reduce el **overfitting** de un árbol individual
- Reduce la **varianza**
- Es robusto al ruido
- Maneja muchas variables
- Calcula importancia de variables automáticamente

---

# 2️⃣ Librerías necesarias

```{r}
# Instalación (solo una vez)
# install.packages("randomForest")
# install.packages("caret")
# install.packages("ggplot2")
# install.packages("corrplot")

library(randomForest)
library(caret)
library(ggplot2)
library(corrplot)
```

---

# 3️⃣ Dataset: Iris

Usaremos el dataset clásico `iris`.

```{r}
data(iris)
head(iris)
```

Variables:

- Sepal.Length
- Sepal.Width
- Petal.Length
- Petal.Width
- Species (variable objetivo)

---

# 4️⃣ Exploración de datos

## 4.1 Resumen estadístico

```{r}
summary(iris)
```

## 4.2 Distribución por especie

```{r}
ggplot(iris, aes(x = Species, fill = Species)) +
  geom_bar() +
  theme_minimal() +
  ggtitle("Cantidad de observaciones por especie")
```

## 4.3 Matriz de correlación

```{r}
cor_matrix <- cor(iris[,1:4])
corrplot(cor_matrix, method = "color", addCoef.col = "black")
```

Observación:
Petal.Length y Petal.Width están fuertemente correlacionadas.

---

# 5️⃣ División entrenamiento y prueba

Dividimos en 70% entrenamiento y 30% prueba.

```{r}
set.seed(123)

trainIndex <- createDataPartition(iris$Species, 
                                   p = 0.7, 
                                   list = FALSE)

train <- iris[trainIndex, ]
test  <- iris[-trainIndex, ]
```

---

# 6️⃣ Entrenamiento del modelo Random Forest

```{r}
set.seed(123)

modelo_rf <- randomForest(Species ~ ., 
                          data = train,
                          ntree = 500,
                          mtry = 2,
                          importance = TRUE)

modelo_rf
```

### Parámetros importantes

- `ntree`: número de árboles
- `mtry`: número de variables evaluadas por división
- `importance`: calcula importancia de variables

---

# 7️⃣ Evaluación del modelo

## 7.1 Predicciones

```{r}
predicciones <- predict(modelo_rf, test)
```

## 7.2 Matriz de confusión

```{r}
confusionMatrix(predicciones, test$Species)
```

Aquí evaluamos:

- Accuracy
- Sensitivity
- Specificity

---

# 8️⃣ Visualización del error OOB

Random Forest calcula error interno llamado **Out Of Bag Error**.

```{r}
plot(modelo_rf,
     main = "Error OOB según número de árboles")
```

Interpretación:

- El error disminuye conforme aumentan los árboles
- Se estabiliza después de cierto punto

---

# 9️⃣ Importancia de variables

## 9.1 Tabla de importancia

```{r}
importance(modelo_rf)
```

## 9.2 Gráfico de importancia

```{r}
varImpPlot(modelo_rf,
           main = "Importancia de Variables")
```

Interpretación:

Las variables más importantes para clasificar especies son:

- Petal.Length
- Petal.Width

---

# 🔟 Visualización de fronteras de decisión

Para visualizar mejor, usamos solo 2 variables.

```{r}
library(ggplot2)

ggplot(iris, aes(x = Petal.Length, 
                 y = Petal.Width, 
                 color = Species)) +
  geom_point(size = 3) +
  theme_minimal() +
  ggtitle("Separación natural por pétalos")
```

Observación:

Las especies están claramente separadas por las medidas del pétalo.

---

# 1️⃣1️⃣ ¿Cómo funciona internamente?

## Paso 1: Bootstrap

Cada árbol usa una muestra aleatoria con reemplazo.

## Paso 2: Selección aleatoria de variables

En cada nodo:

- Se eligen aleatoriamente `mtry` variables
- Se busca la mejor división entre esas

## Paso 3: Votación

Clasificación:
- Gana la clase con más votos

Regresión:
- Se promedian los valores

---

# 1️⃣2️⃣ Ventajas y desventajas

## Ventajas

✔ Alta precisión  
✔ Maneja datos no lineales  
✔ No requiere normalización  
✔ Calcula importancia  

## Desventajas

✘ Puede ser más lento  
✘ Menos interpretable que un árbol simple  

---

# 1️⃣3️⃣ Comparación con Árbol de Decisión

Un árbol solo:

- Alta varianza
- Se sobreajusta

Random Forest:

- Reduce varianza
- Generaliza mejor

---

# 1️⃣4️⃣ Ejemplo con más árboles

```{r}
modelo_rf_1000 <- randomForest(Species ~ ., 
                               data = train,
                               ntree = 1000)

plot(modelo_rf_1000,
     main = "Error con 1000 árboles")
```

Observa cómo el error se estabiliza.

---

# 1️⃣5️⃣ Aplicaciones reales

Random Forest se usa en:

- 🏥 Medicina (diagnóstico)
- 💳 Fraude financiero
- 📈 Predicción de ventas
- 🌎 Clasificación satelital
- 🏠 Predicción de precios de vivienda

---

# 1️⃣6️⃣ Resumen Final

Random Forest:

- Es un modelo ensemble
- Usa múltiples árboles
- Reduce sobreajuste
- Es robusto y potente
- Permite medir importancia

Es uno de los algoritmos más usados en Machine Learning clásico.

---

# 📌 Próxima clase

Podemos continuar con:

- 🔥 Gradient Boosting
- 🚀 XGBoost
- 📊 Random Forest para regresión
- 🧠 Comparación con SVM
