---
title: "Análisis Interactivo del Titanic"
format:
  html:
    theme: cosmo
    toc: true
    code-fold: true
---

# 🚢 Análisis del Titanic con Random Forest

En esta página exploramos el dataset Titanic y construimos un modelo de Machine Learning (Random Forest) para predecir la supervivencia.

------------------------------------------------------------------------

## 📦 1. Cargar librerías y datos

```{r}
# Librerías
library(tidyverse)
library(plotly)
library(DT)

# Cargar dataset Titanic
titanic <- as.data.frame(Titanic)

# Expandir frecuencias
titanic <- titanic %>%
  uncount(Freq) %>%
  mutate(
    Survived = factor(Survived),
    Sex = factor(Sex),
    Class = factor(Class),
    Age = factor(Age)
  )

# Vista previa interactiva
datatable(head(titanic, 20),
          options = list(pageLength = 5),
          caption = "Vista previa del dataset Titanic")
```

------------------------------------------------------------------------

## 📊 2. Exploración Interactiva

### Supervivencia por Clase y Sexo

```{r}
# Gráfico interactivo con plotly nativo
library(plotly)

plot_ly(
  titanic,
  x = ~Class,
  color = ~Survived,
  colors = c("#1f77b4", "#ff7f0e"),
  type = "bar"
) %>%
  layout(
    barmode = "stack",
    title = "Supervivencia por Clase",
    yaxis = list(title = "Conteo")
  )
```

------------------------------------------------------------------------

## 🤖 3. Modelo Random Forest

```{r}
library(randomForest)

set.seed(123)

# División train/test
train_index <- sample(1:nrow(titanic), 0.7*nrow(titanic))
train <- titanic[train_index, ]
test  <- titanic[-train_index, ]

# Modelo
rf_model <- randomForest(
  Survived ~ Class + Sex + Age,
  data = train,
  ntree = 200,
  importance = TRUE
)

rf_model
```

------------------------------------------------------------------------

## 📈 4. Importancia de Variables

```{r}
importance_df <- as.data.frame(importance(rf_model))
importance_df$Variable <- rownames(importance_df)

plot_ly(
  importance_df,
  x = ~MeanDecreaseGini,
  y = ~reorder(Variable, MeanDecreaseGini),
  type = "bar",
  orientation = "h"
) %>%
  layout(
    title = "Importancia de Variables (Random Forest)",
    xaxis = list(title = "Mean Decrease Gini"),
    yaxis = list(title = "")
  )
```

------------------------------------------------------------------------

## 🎯 5. Evaluación del Modelo

```{r}
pred <- predict(rf_model, newdata = test)

conf_matrix <- table(Predicho = pred,
                     Real = test$Survived)

datatable(as.data.frame(conf_matrix),
          caption = "Matriz de Confusión")
```

------------------------------------------------------------------------

## 🧠 Conclusiones

🔹 Sexo y Clase son las variables más importantes.\
🔹 Random Forest logra buena capacidad predictiva.\
🔹 Los gráficos interactivos permiten explorar mejor los datos.

------------------------------------------------------------------------

## 🚀 Tecnologías usadas

-   R\
-   Quarto\
-   Random Forest\
-   Plotly\
-   GitHub Pages

Este sitio está publicado automáticamente usando Git + GitHub Pages.
